【裁判字號】    95,訴,23
【裁判日期】    951123
【裁判案由】    毒品危害防治條例
【裁判全文】
臺灣澎湖地方法院刑事判決                95年度訴字第23號
    公  訴  人  臺灣澎湖地方法院檢察署檢察官
    被      告  甲○○
    指定辯護人  本院公設辯護人  丁○○
    被      告  乙○○
    選任辯護人  王進勝律師
                吳賢明律師
                黃淑芬律師
    被      告  己○○
    選任辯護人  秦德進律師
                陳正達律師
                許惠珠律師
上列被告因毒品危害防制條例案件，經檢察官提起公訴（94年度
偵字第507號、95年度偵字第46號），本院判決如下：
    主  文
甲○○共同連續販賣第二級毒品，處有期徒刑捌年，褫奪公權伍
年。販賣毒品所得新台幣陸仟元沒收，如全部或一部不能沒收時
，以其財產抵償之。扣案第二級毒品甲基安非他命壹包（含貳個
包裝塑膠袋送驗重量壹拾玖點參捌零公克，含貳個包裝塑膠袋驗
餘重量壹拾玖點參貳玖公克）沒收銷燬之。
乙○○共同販賣第二級毒品，累犯，處有期徒刑柒年陸月，褫奪
公權肆年。扣案第二級毒品甲基安非他命壹包（含貳個包裝塑膠
袋送驗重量壹拾玖點參捌零公克，含貳個包裝塑膠袋驗餘重量壹
拾玖點參貳玖公克）沒收銷燬之。
己○○共同販賣第二級毒品，累犯，處有期徒刑柒年貳月，褫奪
公權肆年。扣案第二級毒品甲基安非他命壹包（含貳個包裝塑膠
袋送驗重量壹拾玖點參捌零公克，含貳個包裝塑膠袋驗餘重量壹
拾玖點參貳玖公克）沒收銷燬之。
    事  實
一、甲○○以營利之目的，基於販賣第二級毒品甲基安非他命之
    概括犯意，連續自民國93年4月間某日起至94年7月間某日止
    ，在澎湖縣馬公市○○路便利商店、澎湖科技大學等戊○○
    位於澎湖縣馬公市○○路12巷10號之住處附近等處，以每包
    甲基安非他命新臺幣（下同）1千元之價格，6次將甲基安非
    他命賣予戊○○，共計得款6千元。
二、甲○○承上販賣甲基安非他命之概括犯意，另與乙○○（曾
    於85年間因殺人未遂案，經臺灣高等法院高雄分院判處有期
    徒刑5年6月，於91年8月25日縮刑期滿執行完畢）、己○○
    （曾於90年間因竊盜案件，經本院判處有期徒刑2月確定，
    於90年6月28日執行完畢）共同基於販賣及運輸第二級毒品
    甲基安非他命之犯意聯絡，因3人缺錢花用，乃於94年9月中
    旬某日，在澎湖縣內，由甲○○提議利用己○○之門路在高
    雄販入甲基安非他命後運至澎湖以出售牟利，己○○同意出
    面接洽購買甲基安非他命，乙○○則負責籌措購買甲基安非
    他命資金，3人分頭進行聯絡後，於94年9月29日，由乙○○
    刷信用卡付3人之機票錢，一同搭乘同日下午6時30分立榮航
    空班機前往高雄，抵達後，己○○續以電話確認買毒之交易
    時、地等細節，3人再一同向不知情之乙○○高雄友人（姓
    名、年籍不詳）拿取乙○○事先談妥之借貸款項，並一同入
    住高雄市○○區○○里○○路72之5號乙○○住處（下稱乙○○高雄住處）過夜，旋於94年9月30日早上7時許，由己○○獨自攜帶上開款項至高雄市三民區某處，以2萬5千元之價
    格，向綽號「欽仔」之男子購入甲基安非他命1包，攜回毒
    品後，3人即先在乙○○高雄住處取用部分，嗣將所餘甲基
    安非他命藏放己○○身上，3人復一同於94年9月30日搭乘同
    日下午2時復興航空班機而運輸該甲基安非他命至澎湖。嗣
    於94年9月30日下午2時40分許，在澎湖馬公航空站，為警當
    場查獲，並自己○○身上扣得甲基安非他命1包（含2個包裝
    塑膠袋送驗重量19.380公克，含2個包裝塑膠袋驗餘重量
    19.329公克）。
三、案經澎湖縣警察局移送臺灣澎湖地方法院檢察署檢察官偵查
    起訴。
    理  由
一、訊據被告甲○○、乙○○、己○○均矢口否認有何販賣或運
    輸第二級毒品甲基安非他命之犯行，被告甲○○辯稱：伊未
    販賣毒品予戊○○，伊是幫戊○○向他人購買毒品後，伊再
    與戊○○一同吸食，另94年9月30日凌晨係被告己○○獨自1
    人外出，伊與被告乙○○當時都在睡覺，伊不知道被告己○○出門做何事，伊未販賣或運輸毒品云云，被告乙○○辯稱
    ：伊與被告己○○、甲○○3人到高雄後一起在伊高雄的家
    過夜，但被告己○○於94年9月30日凌晨獨自1人外出，伊與
    被告甲○○當時都在睡覺，伊不知道被告己○○出門做何事
    ，伊未販賣或運輸毒品云云，被告己○○辯稱：伊是買毒品
    準備供自己施用，應不構成販賣或運輸毒品罪云云，惟查：
（一）關於被告甲○○販賣甲基安非他命予戊○○部分：
      1、證人戊○○在偵查中之供述，有證據能力（理由詳如
         下述（二）2），應先敘明。
      2、被告甲○○於事實欄一之時、地，販賣甲基安非他命
         予戊○○之事實，已據證人戊○○於95年偵字第46號
         偵查中及本院審理中證述明確，被告甲○○自承證人
         戊○○與其並無仇怨，衡情證人戊○○無任意攀誣入
         人於重罪之理。又證人戊○○因施用甲基安非他命，
         於94年11月23日經送觀察、勒戒後，因無繼續施用傾
         向，已受不起訴處分等情，亦有94年毒偵字第56號卷
         附之尿液檢驗報告、刑事裁定、不起訴處分書等可稽
         。此外，復有2人間之行動電話通聯紀錄附卷可稽，堪
         認被告甲○○確有事實欄一之販賣第二級毒品甲基安
         非他命之犯行。又證人戊○○供稱被告甲○○販賣毒
         品之次數為6至10次，每次販賣之價格為1至2千元等語
         ，本院依有利於被告之原則，因認被告甲○○販毒之
         次數為6次，每次販毒所得為1千元。
（二）關於被告甲○○、乙○○、己○○販賣、運輸甲基安非他
      命部分：
      1、本件查獲被告3人販運毒品，係因員警於案外人林煌翔
         販毒之另案監聽中得知被告乙○○等可能從台灣本島
         運毒至澎湖，追蹤並查詢被告3人之行蹤及搭機時程後
         ，在馬公航公站對被告己○○逕行搜索，自被告蔡尚
         義身上查獲扣案之物品，再依現行犯逮捕被告3人，且
         就逕行搜索部分立即陳報澎湖地方法院檢察署及本院
         後，均經准予核備等情，業據證人即承辦員警丙○○
         到庭證述屬實，並有澎湖地方法院檢察署94年報搜字
         第14號卷宗所附書函、筆錄等附卷可稽，經核其逕行
         搜索及逮捕等過程符合刑事訴訟法第88條、第88條之1
         、第130條、第131條之規定，並無不法情事，扣案之
         物品自得作為證據，核先敘明。
      2、被告以外之人於偵查中向檢察官所為陳述，除顯有不
         可信之情況者外，得為證據，刑事訴訟法第159條之1
         第2項定有明文。又偵查中對被告以外之人所為之偵查
         筆錄，或被告以外之人向檢察官所提之書面陳述，性
         質上雖均屬傳聞證據，惟就該立法理由觀之，係考量
         現階段刑事訴訟法規定檢察官代表國家偵查犯罪、實
         施公訴，依法其有訊問被告、證人及鑑定人之權，而
         實務運作時，檢察官偵查中向被告以外之人所取得之
         陳述，原則上均能遵守法律規定，鮮少以強暴、脅迫
         及其他不正之方法取得供述證據，其可信度極高，而
         有此例外之規定，故除反對被告以外之人於偵查中所
         為之供述得具有證據能力之一方，已釋明該供述「顯
         有不可信之情況」之理由外，不宜遽指該被告以外之
         人於偵查中之陳述不具證據能力。本件被告之辯護人
         否認被告己○○、證人戊○○在偵查中證詞之證據能
         力，但未提及檢察官在偵查時有何不法取供之情形，
         或釋明上開陳述有顯不可信之情況，依前開說明，被
         告己○○、證人戊○○於偵查中之陳述應具有證據能
         力。
      3、自被告己○○身上查扣之外觀呈白色或無色透明結晶
         或結晶性粉末1包（含2個塑膠袋送驗重量19.380公克
         ，含2 個塑膠袋驗餘重量19.329公克）係甲基安非他
         命，有行政院衛生署管制藥品管理局鑑定書1紙附卷可
         稽。又被告3人於94年9月30日被查獲經警採尿化驗後
         ，均呈現吸用甲基安非他命之陽性反應，嗣或接受觀
         察勒戒（被告己○○、乙○○）或被判刑確定（被告
         甲○○），亦有相關偵、審卷內所附尿液檢驗報告、
         刑事裁定、判決可稽。
      4、證人己○○於94年偵字第507號95年3月15日11時4分偵
         查中供稱：「（問：是否願意說實情？）我被抓前二
         週我回澎，他們（被告乙○○及甲○○，以下同）在
         問有沒有安非他命想去買回來賣，我就說我在高雄有
         認識的幫他們問問看，聯絡上後，錢是乙○○出的，
         對方的電話如我在警局所述。」、「（問：何時聯絡
         到對方？）94年9月29或30日。用我自己的手機打給對
         方。我的手機號碼是0000000000。」、「（問：何時
         過去？）9 月29日。我是去的那天晚上才聯絡的。去
         高雄之前我有跟對方說幫我問問看，去了之後隔天早
         上7點多在高雄市三民區跟對方買。」、「（問：王榮
         皆與乙○○是否有與你一起去？）他們有跟我去高雄
         ，但他們沒有一起出去，我們住在乙○○高雄的家裡
         。」、「（問：甲○○是否知道你拿錢是要去買毒品
         ？）知道。」、「（問：他們二人是何人提議要買毒
         品回來賣的？）他們二人都有說。他們有聊到在馬公
         有負債很多，所以，才會想買毒品回來賣。」、「（
         問：他們想買多少回來賣？）沒有。他們只說要買2萬
         5千元。」、「（問：甲○○是否有出錢？）沒有。錢
         都是乙○○的。」、「（問：如何知道錢都是乙○○
         的？）甲○○勒戒後還會找安非他命，甲○○提議要
         買回來賣，乙○○說他有辦法弄到錢。」、「（問：
         為何會在你身上查到毒品？）因為我比較好說話。王
         榮皆剛勒戒出來，乙○○的弟弟又剛去世，我跟他們
         很好，本來是乙○○要帶，但甲○○提議要我帶。」
         答：「（問：是否知道他們準備如何賣？）不知道。
         」、「（問：94年9月29日去高雄的目的就是要去買毒
         品回來？）是。」、「（問：你出去買毒品時，王榮
         皆與乙○○醒了沒？）醒了。」、「（問：你們三人
         去高雄來回機票是何人付款？）乙○○。」、「（問
         ：你與甲○○、乙○○何關係？）朋友，認識很久了
         ，在馬公認識的。」，於同日11時54分偵查中具結證
         稱：「（問：（（提示方才筆錄頁2第15行以下至頁4
         ）買安非他命過程是否就如上所載？）（經閱覽後）
         是。我要補充，錢是乙○○打電話向別人借的。」、
         「（問：為何知道錢是向別人借的？）因為到高雄後
         ，我們3人有一起去向乙○○在高雄的友人拿錢。我承
         認我有與他們一起吸用安非他命。」、「（問：94年9
         月29日去高雄住誰家？）住乙○○家，我沒有回我高
         雄家，拿到毒品後就回澎。9月30日我們毒品拿到後有
         一起在乙○○家吸安非他命，我們3人都有吸。」，已
         就其與被告甲○○、乙○○於何時、地、如何商議販
         賣、運送毒品至澎湖以出售牟利，嗣再一同於9月29
         日由被告乙○○刷卡付費搭機前往高雄，由乙○○出
         錢、由其聯絡「欽仔」以買毒，買毒後3人復在被告高
         家祥高雄家裡一同吸用毒品，旋於翌日（9月30日）又
         一同運毒搭機返澎等情，詳為供述，參諸被告己○○
         於偵查中係具結為上開證詞，證詞之真實與否關乎偽
         證之刑事責任，自無甘冒另受偽證重罪之訴追而任意
         為不實之指摘之理，其該等於偵查中之證述，應屬實
         在。雖被告己○○於本院審理中改稱：係伊拿自己積
         存在高雄弟弟家的錢去買毒品，被告乙○○、甲○○
         均不知情，亦未參與云云，惟被告己○○於偵查中已
         明白供稱其擔任臨時工，每月工資1萬餘元，扣除生活
         費後剩5千多元，但每月花錢吸用毒品約1萬元，已入
         不敷出，毫無存款（95年3月15日上午11時4分偵查筆
         錄），參諸被告3人自承本件來回搭機費用均由被告高
         家祥支付（馬公至高雄去程係刷信用卡，回程係現金
         買票）等情，被告己○○尚無可能自費購入毒品，被
         告己○○於審理中翻異前言，要屬迴護被告乙○○、
         甲○○之詞，不足採信。
      5、被告乙○○（行動電話號碼0000000000）與案外人林
         煌翔（行動電話號碼0000000000，因販毒罪，另案上
         訴第2審審理中）間監聽譯文顯示：「（9月24日5時25
         分，Ａ（即林煌翔）-0000000000，乙○○-000000000
         0）高：哥啊！我跟你說，你不要生氣喔！你幫我處理
         2000，我禮拜一給你。Ａ：我沒辦法。高：我禮拜一
         有17000的要下來，保險的，真的啦！我不會騙你，我
         還差你5000，還是6000？Ａ：5000。高：我有辦法一
         次全部給你，好不好。Ａ：現在幾點了，都選這個時
         間！高：現在這個時間就是那個人在打牌的時間，說
         難聽一點，我們兩個曾經也是老闆對否？拜託一下真
         的。Ａ：我打電話問看看。高：我這一條17000的下來
         ，我可能叫"眼鏡仔"過去台灣寄一箱過來，看怎樣，
         我那一條錢如果要約"眼鏡仔"一起去拼，你那6000，
         我就會慢一點給你，我再拿1錢給你也沒關係。不要跟
         我說你拿多少錢就我們兩個，好啦你先幫我處理。Ａ
         ：好。」、「（9月24日5時44分，Ａ-0000000 000，
         乙○○-0000000000）高：有沒有啊？Ａ：他說晚一點
         啦。高：10分鐘能到？Ａ：不會到。高：你打給我嘿
         。Ａ：好。」、「（9月24日6時36分，Ａ-0000000000
         ，乙○○-0000000000）Ａ：喂！在哪裡？高：恩，家
         裡。Ａ：下來啊。喂！（換人聽）你誰阿！高：皆仔
         。Ａ：他家下面有沒有人？高：沒有。Ａ：那你現在
         到下面等我。高：你到就"鈴"一下。Ａ：我就快到了
         。高：好。」、「（9月24日21時15分，Ａ-000000000
         0，乙○○-0000000000）高：我昨天打給你。Ａ：我
         拿給皆仔啊！高：你拿給他了？Ａ：對啊！高：他也
         沒跟我說。Ａ：你叫他下來拿的，你在笨了。高：我
         睡著了，他也沒叫我。Ａ：你叫他來拿的。高：好。
         」、「（9月29日15時35分，Ａ-000000000 0，乙○○
         -0000000000）高：喂。Ａ：喂！你"眼鏡仔"喔！高：
         你等一下。（換人聽）Ａ：你在哪？高：小門，西嶼
         。Ａ：去西嶼幹嘛，"舒適"喔。高：沒啦舒適。在"走
         ㄗㄨㄥˊ"啊沒。現在要下去了。Ａ：是喔。阿機車那
         邊下了沒？高：會喔。Ａ：什麼時候？高：應該會。
         Ａ：你那時不是在那邊？高：在那邊就沒說我等一下
         下去再說。Ａ：祥仔，你那邊8仟，不要找他啦。我月
         底要去高雄，後天要去高雄，想辦法給我，拜託。高
         ：好。」、「9月29日17時09分，Ａ-0000000000，高
         家祥-0000000000高：我想跟你借現金。Ａ：你想有可
         能嗎？高：應該是不可能。Ａ：我有現金，我就不用
         過你那8仟了。高：我已經借到了。Ａ：有喔，你借現
         金要幹嘛？要還我嗎？高：要給別人啦。Ａ：算有錢
         先匯給別人調東西，阿沒錢... 高：等我回來，我再
         跟你處理，我月初就說要給你了。Ａ：月底，我說月
         初我就要過去了。」，足見被告甲○○、己○○均與
         被告乙○○過從甚密，有代聽被告乙○○電話之情形
         ，且被告乙○○因積欠林煌翔毒品債款，經林煌翔多
         次催逼，亦有醞釀籌錢還債之動機，又乙○○於9月24
         日已表露將由被告己○○自台灣運物品回澎湖之意，
         而於9月29日表示已借得金錢，但不打算直接償還積欠
         林煌翔之債務，而係另有他用，益見其有將借得之金
         錢購毒後出售變現以牟取更大利潤之可能，佐以上開
         3、4之事證，被告3人確有事實欄二之意圖營利而販入
         甲基安非他命再予運輸之犯行，堪以認定。雖被告高
         家祥於9月20日曾向林煌翔表示（9月20日19時29分監
         聽譯文）「高："從仔"說你為什麼不自己跳出來做，
         你去給幹。像我弟這樣，不就很倒楣。Ａ：對阿。高
         ：我說，你們做啦，我跟你們買，等到有10萬他們再
         去拼，我說祝你們幸福，如果要我早就去做了。」，
         惟該通話時間點（9月20日）係在上開所述被告乙○○
         於9月24日堅決表露欲販運毒品之時點之前，該通話內
         容自不得遽為有利於被告之認定。
      6、此外，復有航空公司旅客艙單、搜索、扣押筆錄、刑
         案現場圖、照片等附卷可稽。本件事證已臻明確，被
         告販賣、運輸第二級毒品甲基安非他命犯行，洵堪認
         定。被告所辯各節顯為卸責之詞，均不足採信。
二、按販賣毒品罪，並不以販入之後復行賣出為構成要件，但使
    以營利為目的而非法販入，或賣出，有一於此，其罪即已成
    立。又按毒品危害防制條例之運輸毒品罪，亦不以運輸他人
    所有或持有之毒品為限，即為自己運輸者亦包括在內，故不
    論運輸人係為他人運輸或為自己運輸，均應成立運輸毒品罪
    。本件被告甲○○販賣甲基安非他命予戊○○部分，被告甲○○核係犯毒品危害防治條例第4條第2項販賣第二級毒品罪
    ；被告甲○○、己○○、乙○○3人意圖營利，自台灣本島
    販入甲基安非他命運回澎湖擬售予不特定人牟利部分，被告
    3人核均犯毒品危害防治條例第4條第2項販賣第二級毒品罪
    、運輸第二級毒品罪。被告持有第二級毒品之低度行為，已
    分別為販賣、運輸之高度行為所吸收，不另論罪。被告3人
    就意圖營利販入毒品再運至澎湖之犯行，彼此間有犯意聯絡
    及行為分擔，均為共同正犯。被告3人所犯販賣、運輸第二
    級毒品2罪間，有方法與目的之牽連關係，應依修正前刑法
    第55條規定從一重之販賣第二級毒品罪處斷（被告行為後，
    94年1月7日修正公布之刑法，自95年7月1日施行，修正後之
    刑法刪除第55條關於牽連犯之規定。本件被告所犯上開販賣
    、運輸第二級毒品2罪具有牽連犯之關係，依修正前即行為
    時之規定，應從一重之販賣第二級毒品罪處斷；依修正後之
    刑法既已刪除牽連犯之規定，則所犯上述各罪應依數罪併罰
    之規定分論併罰。比較新舊法之規定，修正後之規定並非較
    有利於被告，依刑法第2條第1項之規定，應適用行為時之法
    律，即適用修正前刑法第55條牽連犯之規定，從一重之販賣
    第二級毒品罪處斷）。被告甲○○先後多次販賣第二級毒品
    甲基安非他命之犯行，均時間緊接，觸犯構成要件相同之罪
    名，顯係基於概括犯意反覆為之，為連續犯，應依修正前刑
    法第56條之規定以一罪論（被告行為後，刑法第56條連續犯
    之規定，業於94年1月7日修正公布刪除，並於95年7月1日施
    行，則被告之犯行，因行為後新法業已刪除連續犯之規定，
    此刪除雖非犯罪構成要件之變更，但顯已影響行為人刑罰之
    法律效果，自屬法律有變更，依新法第2條第1項規定，比較
    新、舊法結果，仍應適用較有利於被告之行為時法律即舊法
    論以連續犯），並加重其刑。被告乙○○曾於85年間因殺人
    未遂案，經臺灣高等法院高雄分院判處有期徒刑5年6 月，
    於91年8月25日縮刑期滿執行完畢，被告己○○曾於90 年間
    因竊盜案件，經本院判處有期徒刑2月確定，於90年6 月28
    日執行完畢，有臺灣高等法院被告前案紀錄表附卷可稽，其
    等2人於上開案件執行完畢後五年以內再故意犯本件有期徒
    刑以上之罪，不論依修正前之刑法第47條，或修正後之刑法
    第47條第1項之規定，均構成累犯，對被告而言並無有利或
    不利之情形，自不生新舊法比較之問題，應逕依修正前之刑
    法第47條，均論以累犯，並加重其刑。爰審酌被告3人為謀
    求個人私利而販賣、運輸毒品，嚴重影響國民健康，危害社
    會秩序至鉅；被告甲○○有多次販毒行為，犯罪情節較重；
    被告己○○一度於偵查中自白犯行，尚非一無足取等一切情
    狀，分別量處被告如主文所示之刑。又依被告所為本件販毒
    之犯罪性質，併予宣告褫奪公權如主文所示。被告甲○○如
    事實欄一所載之販賣第二級毒品所得6千元，應依毒品危害
    防制條例第19條第1項規定沒收，如全部或一部不能沒收時
    ，以其財產抵償之。扣案之甲基安非他命1包（含2個包裝塑
    膠袋送驗重量19.380公克，含2個包裝塑膠袋驗餘重量1
    9.329公克），係屬毒品危害防制條例規定之第二級毒品，
    而包裝甲基安非他命之包裝袋沾染甲基安非他命，無法剝離
    ，視同毒品，應依毒品危害防制條例第18條第1項前段之規
    定，宣告沒收銷燬之，送驗耗損部分，因已滅失，爰不宣告
    沒收銷燬之。
據上論斷，應依刑事訴訟法第299條第1項前段，毒品危害防制條
例第4條第2項、第18條第1項、第19條第1項，刑法第2條第1項、
第11條、第28條、第37條第2項，修正前刑法第55條、第56條、
第47條，判決如主文。
本案經檢察官庚○○到庭執行職務。
中    華    民    國    95    年    11    月    23    日
                  刑事庭  審判長法  官  管安露
                                法  官  李宛玲
                                法  官  陳順輝
以上正本係照原本作成。
如不服本判決，應於判決送達後10日內，向本院提出上訴狀（須
附繕本）。
中    華    民    國    95    年    11    月    23    日
                                書記官  劉竹苞
論罪法條：
毒品危害防制條例第4條第2項：
製造、運輸、販賣第二級毒品者，處無期徒刑或 7 年以上有期徒
刑，得併科新臺幣 7 百萬元以下罰金。


司法院資訊處製作；財團法人民間司法改革基金會備份。
